【裁判字號】    95,訴,298
【裁判日期】    950720
【裁判案由】    強盜
【裁判全文】
臺灣屏東地方法院刑事判決               95年度訴字第298號
公  訴  人  臺灣屏東地方法院檢察署檢察官
被      告  乙○○
選任辯護人  戴慕蘭律師
上列被告因強盜案件，經檢察官提起公訴（95年度偵字第1930號）
，本院判決如下：
    主  文
乙○○意圖為自己不法之所有，攜帶兇器，以脅迫至使不能抗拒
，而取他人之物，處有期徒刑柒年貳月。
    事  實
一、緣乙○○因在屏東縣東港鎮○○路87號「來來遊藝場」把玩
    電動玩具，花費達新臺幣（下同）2 、3 萬元，欲向店家借
    錢未果而心生不滿，竟意圖為自己不法所有之犯意，於民國
    95年3 月8 日15時55分許，攜帶自家中廚房取出客觀上足以
    對人之生命、身體構成威脅，供兇器使用之菜刀1 把，騎乘
    其母親顏美英所有之車牌號碼H9N-180 號重型機車至該遊藝
    場，在為免遭人識破身分，乃頭戴安全帽進入遊藝場，走近
    在遊藝場內之店員甲○○後，以右手自衣服腰際內掏出前揭
    菜刀1 把，並以台語喝稱「進入櫃檯」、「錢在哪」、「把
    抽屜打開」等語脅迫甲○○交出店內財物，至使甲○○不能
    抗拒，再以左手拉甲○○進入櫃檯命甲○○以鑰匙打開抽屜
    ，打開後乙○○即伸手取走抽屜內現金14,900元，得手後，
    為防甲○○反抗而令甲○○進入遊藝場後方之廁所內，並恫
    稱「不要跟出來，不然妳試看看（台語）」之語，隨即騎乘
    上開重型機車逃逸。嗣經來來遊藝場之負責人高珮綺報警處
    理，並查看遊藝場內之監視器，而循線查獲。
二、案經屏東縣警察局東港分局報告臺灣屏東地方法院檢察署檢
    察官偵查起訴。
    理  由
一、按「被告以外之人於偵查中向檢察官所為之陳述，除顯有不
    可信之情況者外，得為證據。」此刑事訴訟法第159 條之1
    第2 項定有明文，是證人即被害人甲○○於偵查中向檢察官
    所為之證述，應有證據能力。又證人甲○○、高珮綺於警詢
    中之供述，因為刑事訴訟法第159 條之2 、之3 之例外情事
    ，復未經被告之辯護人於審判程序同意作為證據，是該等證
    人警詢中所為之陳述，依刑事訴訟法第159 條第1 項之規定
    ，自無證據能力，合先敘明。
二、訊據被告乙○○固坦承就上揭時、地，持上開菜刀1 把，恫
    嚇被害人甲○○，並取走金錢等情不諱，惟矢口否認有強盜
    之犯意，辯稱：伊係因打電動輸錢，又借不到錢，心有不甘
    ，才想要恐嚇取財，並非要強盜云云，辯護人亦以被告雖以
    右手持刀惟上開菜刀均放在被告身體腰際右側，刀尖始終朝
    下，並以刀抵住甲○○，亦未作勢揮向甲○○，而未使甲○
    ○達不能抗拒之程度，故應僅成立恐嚇取財等語。惟查：
(一)按恐嚇取財與強盜罪，二者就其同具有不法得財之意思，及
    使人交付財物而言，固無異趣，但就被害人是否喪失意思自
    由，不能抗拒言之，前者被害人尚有意思自由，後者被害人
    之意思自由已被壓制，達於不能抗拒之程度，故恐嚇取財罪
    ，其恐嚇行為雖不以將來之惡害通知為限，即以目前之危害
    相加，亦屬之。但必其強暴、脅迫手段，尚未使被害人達於
    不能抗拒之程度始可，如其強暴、脅迫行為，已使被害人喪
    失意思自由，達於不能抗拒之程度，即應構成強盜罪，而非
    恐嚇取財罪，又強盜罪之強暴、脅迫，以所施用威嚇之程度
    ，客觀上足以壓抑被害人之意思，至使不能抗拒為已足。至
    施用之威嚇手段，客觀上是否足以壓抑被害人之意思自由，
    應依一般人在同一情況下，其意思自由是否因此受壓制為斷
    ，不以被害人之主觀意思為準（最高法院87年度台上字第22
    78號、87年台上字第3705號判決可資參照）。
(二)查證人即被害人來來遊藝場店員甲○○於本院審理中證稱：
    我當時在店裡面吃飯，歹徒走進來時戴安全帽、口罩，我就
    站起來，當時店裡面沒有客人，歹徒就把衣服掀開從身上腰
    際拿出1 把類似殺生魚片的刀子，刀刃約10幾公分長，走到
    我面前站在我前面，用台語講「走進去櫃檯」，叫我把櫃檯
    抽屜打開，我把鎖打開之後，他就叫我蹲下來，他就打開抽
    屜，把錢拿走，就叫我從櫃檯出來進去廁所，就說「你出來
    試試看」，他從頭到尾刀子沒有收起來，我因為很害怕，嚇
    到不知道要怎麼反抗等語（見本院卷第57頁至第59頁），核
    與本院勘驗案發現場監視器內容相符，復有扣案之刀刃19公
    分之菜刀1 把在卷足憑，被害人之證述應堪採信。又觀諸上
    揭證言及勘驗現場畫面、扣案菜刀之結果以析，被告係以手
    持菜刀進入來來遊藝場，向店員恫嚇為手段以索求財物，其
    雖未持刀揮砍傷人，亦未以刀碰觸被害人身體，然以該把刀
    械之刀刃長19公分，客觀上已屬極具攻擊性之武器，其於自
    腰際掏出之際已有瞬間朝向店員甲○○之身體，兼以被告自
    承其173 公分、體重72公斤，服役為甲種體位，而甲○○供
    陳162 公分、體重53公斤之體形相較下，衡情自屬使甲○○
    之生命、身體遭受急迫性危害之脅迫舉動，而足以壓制其意
    思自由達不能抗拒之程度，要無疑義，復以被告持刀向甲○
    ○索求財物後，被告右手仍持菜刀，另以左手拉領甲○○進
    入櫃檯內之情節觀之，在該遊藝場狹小之空間下，被告與甲
    ○○身體緊鄰，準此客觀情狀，甲○○均無任何之空間或機
    會能予以逃開反抗被告，故辯護意旨所謂菜刀尖端係朝下並
    無脅迫至使被害人不能抗拒，尚難憑採。
(三)從而，本件事證明確，被告犯行堪已認定。
三、按刑法第321 條第1 項第3 款之兇器，其種類並無限制，凡
    客觀上足對人之生命、身體構成威脅，具有危險性之兇器均
    屬之，查本件被告乙○○所攜帶之刀械，經本院勘驗結果：
    係不銹鋼材質，刀刃長19公分，刀柄長13公分，刀面寬達
    4.5 公分，被告亦自承係其母親切菜之用等語在卷，是客觀
    上足以對人體造成威脅，應堪認定為兇器無訛，而起訴意旨
    所指扣案刀械為水果刀，應屬誤會，應予更正。核被告乙○
    ○所為，係犯強盜罪而有刑法第321 條第1 項第3 款之攜帶
    兇器強盜罪。又公訴人認被告於得手財物後，持刀對甲○○
    令甲○○進入廁所並恫稱「不要跟出來，不然妳試試看」等
    語，係犯刑法第305 條之恐嚇危害安全罪，惟就被告犯罪行
    為實施經過之全部情形加以觀察，被告於取得財物後，對甲
    ○○之恫嚇行為，應係包含於強盜行為之一部分，其令甲○
    ○進入廁所予以恫嚇，係為爭取避免為人發覺敗露事跡之時
    效而使其不法行為順利完成，在時間緊接且當場恫嚇之情形
    下，應仍屬強盜之一行為，自不另成立恐嚇危害安全罪，故
    公訴人論以後行為與前行為係屬二罪而為牽連犯關係，容有
    誤會，附此敘明。爰審酌被告為國中畢業，前有竊盜前科，
    僅因沈迷電玩缺錢花用，思慮不周而攜帶菜刀為強盜行為，
    所得財物非鉅，惟對被害人所造成精神上之恐懼非輕，嚴重
    影響社會治安，及犯後尚能坦承犯行，態度尚稱良好等一切
    情狀，量處如主文所之刑。又被告持以犯案使用之菜刀1 把
    ，經被告供承為其母親所有切菜之用，並自家中廚房所攜出
    等語明確，故非被告所有，亦非違禁物，爰不為沒收之宣告
    。
據上論斷，依刑事訴訟法第299 條第1 項前段，刑法第330 條第
1 項、第321 條第1 項第3 款，判決如主文。
本案經檢察官鄭伊鈞到庭執行職務
中    華    民    國    95    年    7     月    20    日
                  刑事第二庭    審判長法  官  羅森德
                                      法  官  陳松檀
                                      法  官  陳海寧
以上正本證明與原本無異。
如不服本判決應於收受本判決送達後10日內向本院提出上訴書狀
，其未敘述上訴理由者，並得於提起上訴後10日內向本院補提理
由書狀（均須按他造當事人之人數附繕本）「切勿逕送上級法院
」
中    華    民    國    95    年    8     月    3     日
                                      書記官  劉淑蓉
附錄本案論罪科刑法條：
刑法第330條（加重強盜罪）
犯強盜罪而有第 321 條第 1 項各款情形之一者，處 7 年以上有
期徒刑。
前項之未遂犯罰之。
刑法第328 條第1項（普通強盜罪）
意圖為自己或第三人不法之所有，以強暴、脅迫、藥劑、催眠術
或他法，至使不能抗拒，而取他人之物或使其交付者，為強盜罪
，處5 年以上有期徒刑。
刑法第321條第1項第3款（加重竊盜罪）
犯竊盜罪而有左列情形之一者，處 6 月以上、 5 年以下有期徒
刑：
三  攜帶兇器而犯之者。


司法院資訊處製作；財團法人民間司法改革基金會備份。
